【裁判字號】    98,交聲,671
【裁判日期】    980331
【裁判案由】    聲明異議
【裁判全文】
臺灣高雄地方法院交通事件裁定        98年度交聲字第671號
原處分機關  交通部公路總局高雄區監理所
異  議  人  甲○○
上列異議人因違反道路交通管理處罰條例案件，對於交通部公路
總局高雄區監理所於中華民國98年3 月5 日所為之裁決處分（處
分案號：高監營裁字第裁80-BD0000000號）聲明異議，本院裁定
如下：
    主  文
原處分撤銷。
甲○○汽車駕駛人，駕駛汽車不遵守道路交通標線之指示，處罰
鍰新臺幣玖佰元。
    理  由
一、按汽車駕駛人駕駛汽車，應遵守道路交通標誌、標線、號誌
    之指示；本規則所用汽車一詞，係指在道路上不依軌道或電
    力架線而以原動機行駛之車輛（包括機器腳踏車），道路交
    通安全規則第90條前段、第2 條第1 項第1 分別款定有明文
    。次按道路交通標誌標線號誌設置規則第206 條第5 款第1
    目規定「圓形紅燈」之行車管制號誌係表示禁止車輛通行，
    並不得超越停止線或進入路口；又劃設於道路上，設於已設
    有「停車再開」標誌或設有號誌之交岔路口，鐵路平交道或
    行人穿越道之前方及左彎待轉區之前端，寬30至40公分之白
    色實線，為停止線，用以指示行駛車輛停止之界限，車輛停
    止時，其前懸部分不得伸越該線，道路交通標誌標線號誌設
    置規則第170 條第1 項、第2 項亦著有明文；再按汽車駕駛
    人駕駛汽車，不遵守道路交通標誌、標線、號誌之指示，而
    本章各條無處罰之規定者，處900 元以上1,800 元以下罰鍰
    ，道路交通管理處罰條例第60條第2 項第3 款亦有明文。
二、原處分意旨略以：本件異議人即受處分人甲○○駕駛其所有
    車牌號碼WCJ-633號輕型機車，於民國97年11月28日晚上9時
    30分許，行經高雄市○○○路、正義路口時，明知前方交岔
    路口燈光號誌管制為紅燈，仍闖越紅燈，經高雄市政府警察
    局交通警察大隊以受處分人違反道路交通管理處罰條例第53
    條第1項規定，拍照後逕行舉發，經原處分機關即交通部公
    路總局高雄區監理所於98年3月5日以受處分人違反道路交通
    管理處罰條例第53條第1 項、第63條第1 項、違反道路交通
    管理事件統一裁罰基準及處理細則第43 條 、第44條、第67
    條及違反道路交通管理事件統一裁罰基準表之規定為由，裁
    處罰鍰新台幣1,800 元，並記違規點數3 點，有高雄市政府
    警察局舉發違反道路交通管理事件通知單（高市警交相字第
    BD0000000 號）、交通部公路總局高雄區○○○○○道路交
    通管理事件裁決書（高監營交裁字第裁80-BD0000000號）、
    違規採證照片2 張等件在卷可稽。
三、異議意旨略以：伊行駛至路口，已煞車以左腳撐地停車，僅
    為越線，非屬闖越紅燈。且路口僅有紅燈倒數秒數，無綠燈
    倒數秒數，對民眾行駛路口無保障云云。
四、經查：
（一）受處分人於97年3 月5 日收受上開裁決書後，於同日向原
      處分機關聲明異議，有聲明異議狀上交通部公路總局高雄
      區監理所之收文章在卷可查，足認其聲明異議於接到裁決
      書之翌日起20日內提出，程序上應屬適法。
（二）依交通部82年4 月22日交路字第009811號函釋：「... （
      二）有繪設路口範圍者：車輛無視於紅燈警示，有穿越路
      口之意圖，而車身已伸入路口範圍亦視同闖紅燈；若僅伸
      越停止線而未達路口範圍者，則視為不遵守標線指示（可
      以處罰條例第60條第3 項之規定處分之）。 (三）無繪設
      路口範圍者：以車輛無視於紅燈號誌，而有穿越路口之企
      圖，其車身並已伸越停止線並足以妨害其他方向人（若有
      行人穿越道）、車通行者亦以闖紅燈論處；若僅車身伸越
      停止線則以不遵守標線指示視之」，是依此函文第2 點說
      明，並非車身伸入路口範圍，即應視為闖紅燈，仍須審酌
      行為人主觀上是否有穿越路口之意圖，若其主觀上並無穿
      越路口之意圖，則尚難以闖紅燈之罰則相繩。
（三）異議人於上開時、地騎乘上開機車之事實，有高雄市政府
      警察局交通警察大隊所拍攝之照片2 張附卷可稽，並為異
      議人所不爭執。參以卷附之採證照片2 張，異議人在違規
      地點之紅燈啟亮3 秒時，其騎乘之機車車身已部分踰越停
      止線，而於紅燈啟亮4 秒時，其車身已完全超越停止線，
      而橫跨於行人穿越道上，是異議人之車身業已伸入路口範
      圍一事，堪可認定。惟參諸上開2 張採證照片中，上開機
      車之煞車燈均有亮起，且異議人之左腳均踏踩在路面呈支
      地狀態，是異議人辯稱：其行駛至路口，看見紅燈，已煞
      車以左腳撐地停車等語，尚非不可採信。又參以第2 張採
      證照片上之車速雖顯示為60公里，惟衡諸2 張照片拍攝時
      間差距1 秒，若異議人行駛之時速已達60公里，則其1 秒
      行進之距離應有十餘公尺（60＊1000/60/60=16.66），與
      照片中異議人前進之距離不過2 、3 公尺之情形，顯有未
      合，復參之2 張採證照片中，異議人前進之距離尚不及1
      輛機車之車身長度，且異議人右方腳踏車騎士前進距離亦
      與異議人相仿等情，堪認該採證照片上顯示速度應屬有誤
      ，其行駛之速度應甚緩慢。是異議人行經交叉路口，面對
      圓形紅燈未立即停止，致其機車車身全部超越停止線，惟
      其緩慢通過停止線後，即停靠在行人穿越道上未再前行，
      自難謂異議人主觀上有闖越紅燈穿越路口之意圖，參諸上
      開函釋，本件僅能認定異議人有不遵守標線指示之違規事
      實，尚難遽認其有闖越紅燈之違規行為。
五、綜上所述，異議人僅有紅燈越線停車之違規事實，而無穿越
    路口意圖，尚不得以闖紅燈之違規行為相繩，已如前述，原
    處分機關認異議人有駕車行經有燈光號誌管制之交岔路口闖
    紅燈之行為，而依道路交通管理處罰條例第53條第1 項規定
    ，處罰鍰1,800 元，並依同條例第63條第1 項規定，記違規
    點數3 點，尚有未洽。是本件異議人之異議既屬有理由，自
    應由本院撤銷原處分，另行裁處如主文第2 項所示之罰鍰，
    以資適法。
據上論斷，應依道路交通案件處理辦法第20條前段，裁定如主文
。
中    華    民    國    98    年    3     月    31    日
                  交通法庭    法  官  張琬如
以上正本證明與原本無異。
如不服本裁定，應於收受送達後5 日內向本院提出抗告狀。
中    華    民    國    98    年    3     月    31    日
                              書記官  劉甄庭


司法院資訊處製作；財團法人民間司法改革基金會備份。
